臺灣新北地方法院刑事裁定
111年度聲字第3394號
聲  請  人  臺灣新北地方檢察署檢察官
受 處 分人  謝家瑋




上列聲請人因受處分人違反性騷擾防治法案件，聲請免除監護處
分之執行（111年度執聲字第2495號），本院裁定如下：
    主  文
乙○○令入相當處所，施以監護壹年之處分免予繼續執行。
    理  由
一、聲請意旨詳以：受處分人乙○○（下稱受處分人）前因違反性
    騷擾防治法案件，經臺灣新北地方檢察署（下稱新北地檢署
    ）檢察官以110年度偵字第41320號偵查並為不起訴之處分後
    ，聲請監護處分，經本院以111年度聲字第1702號裁定受處
    分人令入相當處所，施以監護1年，並於民國111年8月3日確
    定。嗣經聲請人即新北地檢署檢察官於111年10月20日發文
    新北市政府社會局函詢受處分人現安置處所及情形、社工所
    行家庭、社會功能評估、心理衡鑑資料等，茲據新北市○○○○
    ○000○00○0○○○○區○○0000000000號函送受處分人之個案處理
    報告，以受處分人於111年8月26日由社會局轉介及家屬同意
    現安置於財團法人宜蘭縣私立柏拉圖康復之家，依社工員評
    估，因認知能力不佳，仍須他人安排生活照顧事宜，家中經
    濟、家庭照護能力不足，受處分人父親謝明欽亦同意持續由
    社會局安置接受機構照顧。本件審酌受處分人經鑑定為「重
    度智能不足」，非精神疾病，送醫療院所治療並無法改善其
    智能障礙，且家庭支持功能不佳，經新北市政府社會局長期
    媒合，終得家屬謝明欽同意轉介入住機構安置，為期能長期
    照護，給予相關生活知識及教導、改正行為暨因應模式，以
    達個人行為矯正及社會防衛之效，經由康復機構全天候督導
    照護，已不足危害公共安全，足認無繼續執行監護處分之必
    要，爰依刑事訴訟法第481 條、刑法第87條第3項但書規定
    ，聲請免除繼續執行監護處分等語。
二、法律適用：
　㈠查本件受處分人行為後，刑法第87條規定於111年2月18日修
    正公布，並於同年月20日施行；嗣刑事訴訟法有於111年11
    月30日修正公布第481條條文，並增訂公布第481條之1至第4
    81條之7條文，暨於同日增訂公布刑事訴訟法施行法第7條之
    14條文，上揭修正暨增訂公布之條文均自111年12月2日施行
    。受處分人前經本院以111年7月6日110年度聲字第1702號裁
    定，經比較新舊法結果，適用受處分人行為時即修正前刑法
    第87條第1項、第3項之規定，宣告受處分人令入相當處所，
    施以監護1年，111年8月3日確定；而本件係聲請人依刑事訴
    訟法第481條規定聲請免其處分之執行，並於111年11月28日
    繫屬本院辦理，此有新北地檢署111年11月28日甲○○增午111
    執保355字第1119132348號函及其上所示本院收狀戳印文1枚
    可憑，依111年12月2日施行之刑事訴訟法施行法第7條之14
    規定「中華民國111年11月15日修正通過之刑事訴訟法部分
    條文施行前，各級法院已受理依第481條聲請之案件，其以
    後之訴訟程序，應依修正刑事訴訟法終結之。但修正刑事訴
    訟法施行前已依法定程序進行之訴訟程序，其效力不受影響
    。」，本件應依111年12月2日施行（下稱現行）之刑事訴訟
    法第481條、第481條之1至第481條之7等規定辦理，先予敘
    明。
　㈡按修正前刑法第87條第1項、第3項規定「因第19條第1項之原
    因而不罰者，其情狀足認有再犯或有危害公共安全之虞時，
    令入相當處所，施以監護」、「前二項之期間為5年以下。
    但執行中認無繼續執行之必要者，法院得免其處分之執行」
    ；次按現行刑事訴訟法第481條第2項、第1項第2款分別規定
    「檢察官依刑法第18條第1項或第19條第1項而為不起訴之處
    分者，如認有宣告保安處分之必要，得聲請法院裁定之」、
    「下列刑法第一編第十二章保安處分事項，依刑法第87條第
    3項但書免其處分之執行，由檢察官聲請該案犯罪事實最後
    裁判之法院裁定之」。
三、經查：
　㈠受處分人前因違反性騷擾防治法案件，經新北地檢署檢察官
    以110年度偵字第41320號偵查後，依刑法第19條第1項、刑
    事訴訟法第252條第8款規定為不起訴之處分確定，並依現行
    刑事訴訟法第481條第2項規定，向本院聲請監護處分，經本
    院以111年7月6日111年度聲字第1702號裁定受處分人令入相
    當處所，施以監護1年，111年8月3日確定，而由新北地檢署
    檢察官以111年度執保字第355號辦理等情，有上開不起訴處
    分書、裁定書及受處分人之臺灣高等法院被告前案紀錄表各
    1 份在卷可稽。
　㈡嗣新北地檢署檢察官於111年10月20日函詢新北市政府社會局
    關於受處分人現安置處所及情形、社工所行家庭、社會功能
    評估、心理衡鑑資料等事項，經新北市○○○○○○000○00○0○○○○
    區○○0000000000號函復並提出受處分人之個案處理報告，依
    上開報告所載略以：受處分人領有第一類重度智障身障證明
    ，其於111年8月26日由社會局轉介及家屬同意現安置於財團
    法人宜蘭縣私立柏拉圖康復之家，依社工員評估，其具行動
    及基本生活自理能力，但社交能力不佳，且因認知能力不佳
    ，仍需他人安排生活照顧事宜，家中經濟、家庭照護能力不
    足，受處分人父親謝明欽亦同意持續由社會局安置接受機構
    照顧；機構社工員評估受處分人行為議題與智能不佳相關，
    尚無需作心理衡鑑等旨。而聲請人審酌上情，以：受處分人
    經鑑定為「重度智能不足」，非精神疾病，送醫療院所治療
    並無法改善其智能障礙，且家庭支持功能不佳，經新北市政
    府社會局長期媒合，終得家屬謝明欽同意轉介入住機構安置
    ，為期能長期照護，給予相關生活知識及教導、改正行為暨
    因應模式，以達個人行為矯正及社會防衛之效，經由康復機
    構全天候督導照護，已不足危害公共安全，認無繼續執行監
    護處分之必要等語，向本院聲請免其監護處分之執行。本院
    參酌上述受處分人現安置之情形、新北市政府社會局函復個
    案處理報告說明等節，復衡以保安處分之立法精神與目的、
    社會安全之維護暨受處分人之權益各節，認為聲請人本件聲
    請於法有據，為有理由，應予准許。
　㈢另按檢察官依刑法第87條第3項但書聲請免其處分之執行，相
    較於受刑人原本之監護處分執行致其人身自由受拘束狀態而
    言，其受限制程度較輕、屬於非拘束人身自由之保安處分，
    得以較為簡單、迅速之書面審查及決定（現行刑事訴訟法第
    481條之6規定立法理由參照）。本院審酌本件聲請人已提出
    上揭之相當事證及敘明其衡量意旨，並參以免其監護處分執
    行之受處分人權益保障及程序效率，本件以書面審查並裁定
    准許為適當，尚無再依現行刑事訴訟法第481條之6規定行陳
    述意見程序之必要，附此敘明。　
四、依現行刑事訴訟法第481 條第1 項第2款、第481條之1第3項
    ，修正前刑法第87條第3 項但書，裁定如主文。
中　　華　　民　　國　　111 　年　　12　　月　　8 　　日
                  刑事第二庭    法  官  許必奇
上列正本證明與原本無異。
如不服本裁定，應於裁定送達後五日內敘明抗告理由，向本院提
出抗告狀。
                                書記官   陳秀慧
中　　華　　民　　國　　111 　年　　12　　月　　9 　　日